臺灣高等法院高雄分院民事判決　　　　　　 94年度再字第5號
再審原告　　丙○○
　　　　　　甲○○
　　　　　　乙○○○
訴訟代理人　柳聰賢律師
再審被告　　丁○○
　　　　　　戊○○○
　　　　　　己○○
　　　　　　庚○○
共　　　同
訴訟代理人　薛西全律師
　　　　　　盧兆民律師
上列當事人間請求損害賠償事件，再審原告對於中華民國91年1
月30日本院89年度上字第17號所為第二審確定判決，提起再審之
訴，本院判決如下：
    主      文
再審之訴駁回。
再審訴訟費用由再審原告連帶負擔。
    事實及理由
一、再審之訴顯無再審理由者，得不經言詞辯論，以判決駁回之
    ，民事訴訟法第502條第2項定有明文。
二、再審原告主張略以：兩造間請求損害賠償事件，前經台灣高
    雄地方法院87年度重訴字第544 號判決再審原告應連帶給付
    再審被告丁○○新台幣（下同）97萬9708元、再審被告戊○
    ○○55萬0786元、再審被告己○○200 萬0301元、再審被告
    陳靜嫻204 萬2049元，及法定遲延利息，經再審原告提起上
    訴，本院以89年度上字第17號判決認定再審被告請求再審原
    告連帶給付再審被告丁○○71萬7567元、戊○○○28萬8645
    元、己○○200 萬0301元、陳靜嫻204 萬2049元，及法定遲
    延利息，為有理由，逾此部分之請求為無理由，因而廢棄原
    審命再審原告連帶給付再審被告丁○○超過71萬7567元本息
    、戊○○○超過28萬8645元本息部分之判決，改判駁回再審
    被告丁○○、戊○○○該部分之訴，並駁回再審被告其餘之
    訴確定在案，再審被告並據以聲請強制執行再審原告之財產
    ，合計得款250 萬元以上（台灣高雄地方法院90年度執字第
    2659號、92年度執字第49829 號），惟查為原確定判決基礎
    之本院87年度上訴字第1894號及90年度上更(一)字第245 號殺
    人案刑事判決，業經最高法院判決撤銷，並經本院刑事庭以
    93 年 度上更(二)字第161 號改判再審原告丙○○無罪，嗣經
    最高法院93年度台上字第6534號判決上訴駁回確定在案，爰
    於30 日 法定期間內依民事訴訟法第496 條第1 項第11款規
    定提起再審之訴，求為判決：(一)原確定判決關於再審原告敗
    訴部分廢棄。(二)廢棄部分，再審被告在前訴訟第一審之訴及
    其假執行之聲請均駁回。
三、再審被告則以：再審原告提起本件再審之訴，僅提出刑事判
    決為證，難謂已合法表明再審事由。且原確定判決係依證據
    獨立審判，不因刑事判決已變更而受影響等語，資為抗辯。
四、本件再審原告主張為原確定判決基礎之本院87年度上訴字第
    1894號及90年度上更(一)字第245號丙○○等殺人案刑事判決
    ，業經最高法院以93年度台上字第6534號判決撤銷，合於民
    事訴訟法第496條第11款規定等語，已合法表明再審事由，
    再審被告辯稱再審原告未合法表明再審事由云云，尚有未合
    。
五、按為判決基礎之刑事判決如因其後之確定裁判有所變更，固
    得依民事訴訟法第496 條第1 項第11款規定，提起再審之訴
    ，惟該款所謂「為判決基礎之刑事判決．．，依其後之確定
    裁判．．已變更者」係指變更前之刑事判決經前訴訟援為判
    決基礎者，始有適用。倘民事確定判決非以變更前之刑事判
    決為其裁判基礎，而係民事法院依證據認定事實而為審判之
    結果，自無民事訴訟法第496 條第1 項第11款規定之適用（
    最高法院63年台上字第2313號判例意旨參照）。
六、經查本院87年度上訴字第1894號刑事判決認定再審原告丙○
    ○與劉建明及吳介銅基於共同殺人之犯意，或徒手或分持球
    棒、行動電話，毆打再審被告之被繼承人陳建明頭部致死等
    情，而判決再審原告丙○○共同殺人罪，處有期徒刑12 年
    部分，固經最高法院90年度台上字第3951號判決撤銷，發回
    本院，本院於90年9 月7 日以90年度上更(一)字第245 號仍判
    決丙○○共同殺人，改處有期徒刑14年，此固亦經最高法院
    93年度台上字第2070號判決撤銷，發回本院，雖本院93 年
    度上更(二)字第161 號改判再審原告丙○○無罪，並經最高法
    院93年度台上字第6534號判決上訴駁回確定在案，惟查本件
    民事原確定判決，係以臺灣高雄地方法院檢察署法醫師解剖
    紀錄（報告）中關於陳建明死因之初步鑑定說明，及被害人
    陳建明送醫急救後，由大東醫院及長庚醫院分別出具之診斷
    證明書記載陳建明頭部、背部及腿部身體有多處受傷，且傷
    勢各異，認為鑑定證人裴起林法醫師於刑事程序證述陳建明
    之傷勢係站立中來自不同方向攻擊所致等語，堪予採信；並
    以陳建明之同伴陳明華於刑事偵訊時指述：「吳介銅、劉建
    明、丙○○三人就衝過來，我就拿出我放在駕駛座旁的鋁棒
    出來，．．鋁棒被劉建明搶走，．．接著劉建明與丙○○二
    人就攻擊我，．．我滑倒，爬起來就跑．．，轉頭看他們沒
    有追過來，我就跑回來，看見陳建明已經倒在我的車子前面
    。」等語，認定當時陳明華不敵跑離後，留在現場與陳建明
    發生鬥毆之人，應有吳介銅、劉建明及丙○○等3 人；並以
    吳介銅於刑事程序供述其係持俗稱黑金鋼之行動電話毆擊陳
    建明頭部，未毆打其他部位等語，認定劉建明與丙○○於陳
    明華逃離現場後，見同伴吳介銅正與陳建明鬥毆，即聯手多
    次從不同方向持鋁棒、行動電話等鈍器物重擊陳建明頭部、
    背部及腿部無疑，因而為再審原告不利之判決，顯係依證據
    認定事實而為審判，並非援以上開有罪刑事判決作為其裁判
    基礎，依上開說明，自無民事訴訟法第496 條第1 項第11款
    規定之適用，再審原告自不得據此理由，提起再審之訴。
七、綜上所述，再審原告依民事訴訟法第496 條第1 項第11款規
    定，提起本件再審之訴，應認顯無理由，爰不經言詞辯論，
    逕以判決駁回之。
八 、據上論結，本件再審之訴為無理由，依民事訴訟法第502 第
    2 項、第85條第2項，判決如主文。
中　　華　　民　　國　　94　　年　　11　　月　　 24　　日
                            民事第四庭
                                審判長法官 蔡文貴
                                法      官 黃科瑜
                                法      官 徐文祥
以上正本證明與原本無異。
如對本判決上訴，須於判決送達後20日內向本院提出上訴狀，其
未表明上訴理由者，應於上訴後20日內向本院提出上訴理由書（
均須按他造當事人之人數附繕本）。上訴時應提出委任律師或具
有律師資格之人之委任狀，並依附註條文規定辦理。
中　　華　　民　　國　　94　　年　　11　　月　　 24　　日
                                 書  記 官 黃富美
附註：
民事訴訟法第466 條之1 ：對於第二審判決上訴，上訴人應委任
律師為訴訟代理人，但上訴人或其法定代理人具有律師資格者，
不在此限。
上訴人之配偶、三親等內之血親、二親等內之姻親，或上訴人為
法人、中央或地方機關時，其所屬專任人員具有律師資格並經法
院認適當者，亦得為第三審訴訟代理人。第1 項但書及第2 項情
形，應於提起上訴或委任時釋明之。
